【裁判字號】    96,破,121
【裁判日期】    970613
【裁判案由】    破產宣告
【裁判全文】
臺灣臺北地方法院民事裁定               96年度破字第121號
聲  請  人  甲○○
上列當事人間聲請破產宣告事件，本院裁定如下：
    主  文
聲請駁回。
聲請程序費用新臺幣壹仟元由聲請人負擔。
    理  由
一、聲請意旨略以：95年聲請人任職公司意外倒閉，聲請人面臨
    了失業的困境，聲請人除了銀行信用卡每個月的應繳金額，
    尚有2個小孩所需的學雜費跟日用品支出，需到處借貸才有
    辦法繳得出來。聲請人透過政府推行的債務協商平台，每月
    繳款金額從新臺幣（下同）4、5萬元降到24,959元，期間雖
    會遇到沒有收入的時候，但仍會想辦法週轉，但繳款近1年
    後，收入仍一直沒有明顯改善，根據之前的債務協商，聲請
    人積欠銀行的債務總計1,597,895元，目前一家人是住在婆
    婆名下的房子，每個月水電也要4,000元，衣食開銷大約25,
    000元，小孩的學雜費與開銷很難確定，因一個就讀於國中
    ，另一個升上高中，故每月固定支出大概在29,000元。聲請
    人找到寢具門市工作後，每個月排休四天，薪水是底薪加津
    貼再加獎金，每個月大概有25,000元收入，有時因業績因素
    也達不到該水準。聲請人之先生工作是擔任警衛，也在繳債
    務協商的分期，扣除他自己的開銷之後，每個月頂多是再貼
    補家用與孩子的開銷12,000元，故聲請人每月可運用的金錢
    約37,000元，扣除生活基本開銷後，可資運用也只剩8,000
    元，對於每月要繳給銀行的協商金額根本是無力支付，故可
    預見將來實無力清償積欠債權銀行的160餘萬元本金與不斷
    累積之巨額利息。目前聲請人還有現金3萬元，加上親友承
    諾可資助13萬元作為破產之用，共計有16萬元可以提供債權
    人分配，爰聲請裁定准予宣告聲請人破產等語。
二、按破產者，係對於債務人不能清償債務者宣告之，法院就破
    產之聲請得依職權為必要之調查，破產法第57條及第63條第
    2項分別定有明文。經法院調查結果，認為債務人並無財產
    ，則破產財團無法能構成；或者破產財團雖得成立，然其破
    產財團之財產，不足清償財團費用及財團債務時，依破產法
    第148條規定之意旨，應以無宣告破產之實益，而裁定駁回
    破產宣告之聲請（參照最高法院86年度台抗字第479號裁定
    、台灣高等法院85年度抗字第3057號裁定）。次按債務人不
    能清償債務者，依本法所規定和解或破產程序，清理其債務
    。債務人停止支付者，推定其為不能清償。破產法第1條定
    有明文。職是，破產制度在於調和債務人重生機能及債權人
    權益保障。倘有其他替代機制，更能為適當處理時，即無藉
    由宣告破產之必要性，始得衡平當事人之利益，否則任由債
    務人聲請破產，以免除絕大部分之債務，將該損失轉嫁於債
    權人，甚至由社會大眾承擔，顯非破產法立法之本意。
三、本件聲請人主張其95年每月平均所得為19,145元、96年每月
    平均所得為34,012元，共積欠債務1,597,895元等情，業據
    聲請人提出之財產狀況說明書、財政部臺北市國稅局95年度
    綜合所得稅各類所得資料清單及財產歸屬資料清單、債權人
    清冊等件附卷可稽。是本院即應依據聲請人之債務與財產情
    況，參照聲請人之工作能力與債權人之利益，並斟酌社會之
    公益，以認定本件是否有聲請破產之原因存在。經查：
    (一)聲請人為51年7月7日出生，現為45歲，正值壯年，而依聲
      請人提出之96年於雅倫家飾股份有限公司任職之薪資扣繳
      憑單所載，聲請人於該公司96年之薪資所得為408,153元
      ，換算每月平均所得為34,013元（34,013元÷12），而聲
      請人亦未陳明有何身體殘缺，抑或其他情事致無法繼續工
      作，則依上述條件下觀察，聲請人既值壯年，且身體健全
      ，復無未能工作之情事，計算至勞動基準法所定勞工強制
      退休年齡60歲止，聲請人之勞動年數仍有15年，準此，就
      聲請人之年齡而言，其具有相當之工作能力甚明。又聲請
      人自承每月約需花費29,000元，其先生可資助12,000元，
      則綜合計算聲請人每月收入及支出，聲請人每月應尚有盈
      餘約17,000元（34,013元＋12000元－29,000元）可清償
      積欠之債務。又聲請人自承曾與債權人協商每月繳款24,9
      59元，並提出無擔保債務還款計畫為證，聲請人復陳述其
      有2個小孩，一就讀國中，一就讀高中，則縱以其孩子現
      僅13歲計算，至大學畢業22歲止，聲請人應僅需再扶養小
      孩9年，應可期待聲請人未來之支出將會逐漸減少。故由
      聲請人相當之工作能力、每月盈餘、未來支出減少之可能
      及積欠之債務總額綜合以觀，聲請人積欠之債務，以15年
      之工作期間分攤償還，在客觀上並無不能清償債務之理。
    (二)況聲請人之債權人均為金融機構，債務種類均為信用卡、
      現金卡及消費貸款契約等債務，而經本院依職權函請債權
      銀行陳述意見，函覆之銀行均表示不同意破產宣告，亦有
      表示願意與聲請人債務協商，則聲請人自得再積極與各債
      權銀行進行協商。況債權銀行依據強制執行程序對聲請人
      之薪資或財產為執行，就維持聲請人及其共同生活之親屬
      為必要之財產，亦不得為強制執行，藉以維護聲請人及其
      共同生親屬之基本生活，強制執行法第122條定有明文，
      故強制執行程序亦不致使聲請人陷於生活絕境中，且聲請
      人每月尚可償還債務約17,000元，距債權銀行曾同意協商
      之金額24,959元並非甚遠，債權銀行經由協商機制再降低
      聲請人每月還款金額並非全然不可能，是衡諸聲請人之工
      作能力及薪資狀況，並非無償還債務之可能，與宣告破產
      之要件即有不符。
四、末按破產制度在使債務人有更新之機會，使全體債權人公平
    受償，以防止社會經濟混亂，進而維持市場經濟之機制。而
    進入破產程序後將陸續產生破產程序進行所需支出之費用，
    諸如破產管理人應清查、整理債務人之財產狀況，並編造債
    權表及資產，暨召開債權人會議或行使其他權限等，均須仰
    賴破產財團之財產支出。本件聲請人自承僅有3萬元現金，
    若以聲請人現有之財產，顯不足支付進行破產程序所需支出
    之費用，並無破產之實益。至聲請人雖陳稱尚可由親友資助
    13萬元一詞，惟倘本院准許聲請人破產之聲請，於不考慮支
    應財團費用之情況下，聲請人將可免除約90%（16萬元÷160
    萬元）之債務，則經由親友之資助，聲請人得以形式上似符
    合宣告破產要件之財產，藉破產程序以免除龐大之債務，將
    使債權銀行之債權，幾乎於難以獲得任何清償下歸於消滅，
    令投資債權銀行之社會大眾，蒙受重大之損失，其結果無異
    由全民共同承擔該惡果。準此，本件聲請人聲請宣告破產，
    於法不合，應予駁回。
五、依破產法第5條、民事訴訟法第95條、第78條，裁定如主文
    。
中    華    民    國    97    年    6     月    13    日
                  民事第三庭    法  官  鄭佾瑩
以上正本係照原本作成。
如對本裁定抗告須於裁定送達後10日內向本院提出抗告狀，並繳
納抗告費新臺幣1,000元。
中    華    民    國    97    年    6     月    13    日
                                書記官  高雲龍


司法院資訊處製作；財團法人民間司法改革基金會備份。
